## Funcionamento básico

## Operadores

-   Aritmetica basica

```{r, results=FALSE}
2+5         #Adicao                     
5-2         #Subtracao
2*5         #Multiplicacao
8/2         #Divisao
2^5         #Exponenciacao
5%%2        #Resto da divisão
```

-   Relacionais

```{r, results=FALSE}
3==5	      #Igual
3!=5	      #Diferente
3>5	        #Maior que
3<5	        #Menor que
3>=5	      #Maior ou igual
3<=5	      #Menor ou igual    
```

-   Operações podem ser concatenadas:

```{r, results=FALSE}
((2+5-3)*10)^4/7^4
```

## Variáveis

A seta "\<-" representa o simbolo de atribuição e ao escrever o nome do objeto, seu valor sera impresso. Veja o exemplo:

```{r}
x <- 1
x
```

Caso algum valor seja atribuído ao mesmo objeto, ele será sobrescrito:

```{r}
x <- "gol do gremio!"
x
```

Os resultados de operações podem ser salvos em objetos:

```{r}
x<-2+5
y=5-2
2*5->w
z<-8/2

resultado <- (((x-y)*w)^z)/(x^z)
resultado
```

## Funções

Chamando funções:

```{r, class.source="standard-chunk"}
sum(1,3,5)
a<-rep("Aluno",times=3)
a
```

## Acessando a documentação

Estas funções buscam e exibem a documentação de funções:

```{r eval=FALSE}
help(sum)
?sd
??plot
```

## Diretório de trabalho

Estas funções manipulam o diretório de trabalho:

```{r eval=FALSE}
# verifica o caminho para o diretório de trabalho
getwd()
# define o diretório de trabalho
setwd()
# lista os arquivos presentes no diretório de trabalho
list.files()
# carrega um arquivo binário do diretório de trabalho para o ambiente
load()
# salva o conteúdo de uma variável no diretório de trabalho
save()
```

## Desafio

## Pratique sem IA!  

Os desafios a seguir foram criados para ajudá-lo a desenvolver suas habilidades de forma independente.  
Evite o uso de Inteligência Artificial e tente resolver os problemas por conta própria.   
Aprender com a prática fortalecerá seu raciocínio e aprofundará seu conhecimento! 🚀  


José e Paulo adoram jogar basquete nas suas horas livres. Eles mantém uma competição entre si e por isso decidiram registrar todos os pontos que eles marcam durante as partidas.

Até agora foram 8 partidas:

-   José fez 8, 10, 12, 9, 15, 16, 11, 7 cestas.

-   Paulo fez 5, 11, 13, 14, 23, 14, 9, 10 cestas.

1.  **Crie dois objetos que contenham o número de cestas que cada um fez:**

2.  **Verifique a classe de cada um dos objetos:**

3.  **Com a utilização da ajuda do R, procure por uma função que possibilite o cálculo de médias. Com ela, calcule as médias de cestas dos dois jogadores e atribua estes valores a objetos diferentes:**

4.  **Compare os valores das médias calculadas usando os operadores lógicos "\>" e "\<". Quem teve um desempenho médio melhor?**
