## Vetores

Função de concatenação `c()`:

```{r}
number<-c(1, 2, 3, 4, 5)                       #numeric
letter<-c("x", "y", "z", "w", "j")             #character
logico<- c(TRUE, FALSE, FALSE, TRUE, FALSE)    #logical
seq<-1:10       
complexo<-4i
```

A função `class()` pode ser usada para acessar a classe de um determinado objeto:


## Ex 1: Aplique a função class()

```{r}
class(number)
class(letter)
class(logico)
class(seq)
class(complexo)
```


A função `vector()` cria vetores com valores padrões de uma determinada classe:

```{r eval=FALSE}
a<-vector(mode = "integer", length = 10)
b<-vector("logical", 10)
c<-numeric(10)
d<-character(10)
e<-complex(10)

x<-1                          #numeros sao salvos como numeric
x<-1L                         #para explicitar integer, usa-se L
```


## Ex 2: Crie o vetor "alfa" contendo as 5 primeiras consoantes do alfabeto

```{r }
alfa <- c("b", "c", "d", "f", "g")
alfa
```



## Ex 3: Crie um integer "primos" com os 5 primeiros números primos

```{r }
primos <- c(2L, 3L, 5L, 7L, 11L)
primos
```


## Hierarquia de classes

Vetores comportam apenas uma classe de elementos. Quando um vetor é criado com valores pertecentes a classes distintas, é feita uma conversão implícita. Um valor `logical` é convertido para `numeric`, e um valor `numeric` é convertido para `character`:

```{r}
class(c(1, 2, 3))
class(c("1", "2", "3"))
class(c(TRUE, FALSE, FALSE))
class(c("TRUE", "FALSE", "FALSE"))
class(c(1, "a", TRUE))
class(c(1, "a"))
class(c(1, T))
class(c("a", T))
```

Com esta hierarquia, é possível somar valores lógicos, sendo `TRUE` equivalente a 1[^03_vectors-1], e `FALSE` equivalente a 0:

[^03_vectors-1]: na conversão de valores numéricos para lógicos, 0 é convertido para FALSE e qualquer outro valor é convertido em TRUE

```{r}
logical<- c(TRUE, FALSE, FALSE, TRUE, FALSE)
sum(logico)
```

Uma conversão explícita pode ser feita com as funções `as.<nome da classe>`:

```{r}
x<-0:10
x
class(x)
a<-as.numeric(x)
a
class(a)
b<-as.character(x)
b
class(b)
c<-as.logical(x)
c
class(c)
```


## Ex.4: Verifique se "x" e "a" são iguais

```{r}
identical(x, a)
```



## Ex.5: Tente converter os vetores (a, b, c) em numeric

```{r}
as.numeric(a)
as.numeric(b)
as.numeric(c)
```



## Ex.6: Crie um vetor de caracteres de "a" até "d" e o converta em numérico

```{r}
char_vec <- c("a", "b", "c", "d")
as.numeric(char_vec) # Retornará NA pois não há conversão direta
```


## Valores não disponíveis ou impossíveis

Valores não disponíveis são representados por `NA` (*Not Available*), e valores impossíveis, como o resultado de uma divisão por 0, são representados por `NaN` (*Not a Number*).

```{r}
x<-c(1, 2, 3, NA)
y<-c("a", "b", "c", NA)
is.na(x)
w<-rep(NA, 10)
w
class(w)
z<-rep(NA_integer_, 10)
z
class(z)
a <- c(1, 3, NA, 7, 9)
sum(a)
sum(a, na.rm=TRUE)
```

## Atributos de objetos

Todos os objetos possuem atributos:

```{r}
x<-1:5
x
length(x)
dim(x)
attributes(x)
names(x)<-c("a", "b", "c", "d", "e")
x
attributes(x)
```

## Fator

Um vetor da classe `factor` é um vetor categórico que possui o atributo `levels`:

```{r}
x<-factor(c("s", "n", "n", "s", "s"))
z<-factor(c("alto", "baixo", "medio"))
x
z
```

## Trabalhando com vetores

No R as operações são vetorizadas:

```{r}
x<-1:5
x
y<-6:10
y
```

Soma dos valores de ambos os vetores

```{r}
x+y
```

Podemos multiplicar um vetor por um número:

```{r}
x*2               
x^2
z<-c(x,y)
z
z+x
w<-1:3
w+x
l<-c(T, T, F, T, F, F)
l/2
```

Usamos `[]` para acessar elementos de vetores:

```{r}
letter<-c("x", "y", "z", "w", "j")
# acessa o segundo elemento do vetor
letter[2]               
# podemos usar sequências de valores
letter[2:4]             
# usamos a função c() para valores não contíguos
letter[c(1, 4)]         
# usamos números negativos para excluir um ou mais valores
letter[-2]              
letter[c(-2, -5)]
# podemos criar índices numéricos
idx<-c(1, 4)            
letter[idx]
x<-1:10
# podemos usar operadores relacionais como filtros
x[x>7]                  
# também funciona com caracteres, levando em consideração a ordem lexicográfica
letter[letter>"k"]      
letter[letter<"k"]
letter=="z"
```


## Ex. 7: Crie um vetor de 1 até 10 e substitua o valor da oitava posição pelo valor da primeira posição.

```{r}
vec <- 1:10
vec[8] <- vec[1]
vec
```


Funções para identificar valores extremos:

```{r}
# definindo uma semente para a geração de valores aleatórios
set.seed(1)
s<-sample(-1000:1000, 200)
# procura a posição do maior valor
which.max(s)            
# exibe o maior valor
max(s)
# exibe o menor valor
min(s)
# exibe o intervalo dos valores do vetor
range(s)
# cria um vetor lógico
s>0                     
# cria um vetor com as posições que satisfazem o comando
which(s>0)              
```


## Ex.8: Quantos valores de s são maiores que 0?

```{r}
sum(s > 0)
```



## Ex.9: Faça um vetor contendo os valores de s maiores do que 0.

```{r}
positivos <- s[s > 0]
positivos
```


Funções de ordenamento:

```{r}
x<-c(3, 8, 2, 1, 5, 9, 7, 7, 3)
x
# ordena um vetor
sort(x)        
sort(x, decreasing = T)
# informa a ordem na qual cada elemento deve ser acessado para exibir o conteúdo do vetor em ordem crescente
order(x)                
# exibe o conteúdo do vetor de forma aleatória, e uma única vez, cada posição
sample(x)     
# elimina as replicatas
unique(x)
# exibe um vetor lógico referente à posição das replicatas
duplicated(x)
```


## Ex.10: Quantos duplicados existem em x?

```{r}
sum(duplicated(x))
```


## Strings

Conceitualmente, uma `string` é um vetor de caracteres[^03_vectors-2]. Certas operações são recorrentes na manipulação de strings, como a inserção de conteúdo numa dada posição, substituição do conteúdo de uma porção do vetor, ou a busca de um determinado padrão:

[^03_vectors-2]: independente da quantidade de caracteres o atributo length será sempre igual a 1

```{r}
x<-20:30
y<-1:4
# adiciona valores num vetor numa posição específica
append(x, y, after = 3)
# concatena dois vetores, converte em character
x<-paste("dt", 1:10, sep = "")     
x
```

Identificando expressões regulares (regex) numa string:

```{r}
x <- c("16_24cat", "25_34cat", "35_44catch", "45_54Cat", "55_104fat")
# identifica regex por posição
grep("cat", x)               
# o argumento value = T retorna os valores
grep("cat", x, value = T)           
# $ é um metacaractere que identifica o término da string
grep("cat$", x, ignore.case = T)    
# a função grepl() retorna um vetor lógico
grepl("cat$", x, ignore.case = T)
```

## Expressões regulares

| Metacaractere | Funcionalidade     |
|---------------|--------------------|
| \*            | 0 ou mais vezes    |
| \+            | uma ou mais vezes  |
| ?             | 0 ou 1 vez         |
| {n}           | exatamente n vezes |
| {n,}          | pelo menos n vezes |
| {n,m}         | entre n e m vezes  |
| \^            | início da string   |
| \$            | final da string    |

```{r}
strings <- c("a", "ab", "acb", "accb", "acccb", "accccb")
grep("acb", strings)
grep("ac*b", strings)
grep("ac+b", strings)
grep("ac?b", strings)
grep("ac{2}b", strings)
grep("ac{2,}b", strings)
grep("ac{2,3}b", strings)
```

## Desafio


## Pratique sem IA!

Os desafios a seguir foram criados para ajudá-lo a desenvolver suas habilidades de forma independente.\
Evite o uso de Inteligência Artificial e tente resolver os problemas por conta própria.\
Aprender com a prática fortalecerá seu raciocínio e aprofundará seu conhecimento! 🚀


(@)  **Considere os seguintes elementos: 1, 4, 5, "a", 10L e TRUE**

  a)  Crie um vetor com os elementos acima.
  
  b)  Verifique a classe do vetor criado. Se houve coerção implícita, explique.

(@)  **Considere as operações vetorizadas:**

```{r, results=FALSE}
# a)
c(1, 3, 5) + c(2, 4, 6)

# b)
c(1, 3, 5) + c(2, 4, 6, 8)
```

Explique o que ocorre em cada uma das operações acima.

(@)  **Considere o seguinte vetor:**

```{r, results=FALSE}
x <- c(-1, 45, -6, 88, 30, 4)
```

a)  Obtenha um outro vetor a partir deste que contenha apenas os elementos da posição 2 e da última posição.

b)  Obtenha um outro vetor a partir de x que contenha todos os elementos, exceto o 3º elemento.

c)  Atribua um nome para cada um dos elementos do vetor x.

d)  Obtenha a posição do valor máximo contido no vetor x.

e)  Obtenha um outro vetor a partir de x com todos os valores positivos.
