## Matrizes

Matrizes são vetores bidimensionais que possuem o atributo dimensão. Por serem vetores, comportam apenas uma classe de elementos:

```{r}
x<-1:20
x
attributes(x)
m<-matrix(x, 4, 5)
m
attributes(m)
dim(x)<-c(4,5)
x
identical(x, m)
a<-1:5
b<--1:-5
c<-c(3, 6, 4, 9, 1)
# a função cbind() concatena colunas
m<-cbind(a, b, c)       
m
# a função rbind() concatena linhas  
m1<-rbind(a, b, c)
m1
# elementos são acessados pelos índices das duas dimenções [linha, coluna]
m[1,3]
# toda a linha
m[1, ]
m[2:3, ]
# atribuição
m[1,]<-NA
m
```


Como são vetores, matrizes comportam somente uma classe de elementos


## Arrays

Um `array` é um vetor que possui mais de duas dimensões:

```{r}
# criando um vetor multidimensional com 4 matrizes de 5 linhas e 10 colunas
ar<-array(1:200, c(5, 10, 4))
ar
# acessando a primeira matriz [linha, coluna, matriz]
ar[,,1]                          
```

## Listas

Listas são tipos especiais de vetores que comportam elementos de diferentes classes:

```{r}
a <- c(1, 3, NA, 7, 9)
b<-matrix(1:200, 20,10)
c<-"Gol do Gremio"
z<-factor(c("alto", "baixo", "medio"))
ls<-list(a, b, c, z)
# cada elemento da lista aparece com [[]]
ls                    
# a função vector() pode criar listas vazias
ls1<-vector("list", 5)   
ls1
```

### Trabalhando com listas

Listas podem ser acessadas com os operadores `[]`, `[[]]` e `$` (para listas nomeadas):

```{r}
# [] extrai uma lista
ls[1]        
# [[]] extrai o objeto interno
ls[[1]]           
class(ls[1])
class(ls[[1]])
# posição na lista e posição no elemento
ls[[c(1,2)]]      
ls[[2]][2,]
names(ls)<-c("Arilson", "Roger", "Paulo Nunes", "Jardel")
ls$Roger
```

## Desafio


## Pratique sem IA!

Os desafios a seguir foram criados para ajudá-lo a desenvolver suas habilidades de forma independente.\
Evite o uso de Inteligência Artificial e tente resolver os problemas por conta própria.\
Aprender com a prática fortalecerá seu raciocínio e aprofundará seu conhecimento! 🚀


1.  **Considere o seguinte vetor:**

```{r}
x <- 1:18
```

a)  Com este vetor, construa uma matriz de 6 linhas e 3 colunas de duas maneiras diferentes.


b)  Adicione o seguinte vetor como um coluna da matriz:

```{r}
v <- letters[1:6]
```

c)  O que acontece quando juntamos este vetor à matriz?


d)  Atribua nomes às colunas e às linhas:


2.  **Considere a seguinte matriz:**

```{r}
set.seed(1)
m <- matrix(sample(1:100, 20), nrow = 4, ncol = 5)
```

a)  Ordene, de maneira crescente, as linhas da matriz de acordo com os valores da coluna 1.


b)  Exclua as colunas 2 e 4 desta matriz.


c)  Crie um outro objeto para guardar o valor da soma das colunas desta matriz.


3.  **Considere o objeto 'x':**

```{r, results=FALSE}
x <- list(list(list()))

# A função 'str()' mostra a estrutura de um objeto.
str(x) 

# A função 'is.recursive()' indica se um objeto é recursivo
is.recursive(x) 


# Agora conside a seguinte lista:
ls <- list(list(1, 2), 1:10, letters[1:5])
```

a)  Como os objetos da classe das listas diferem dos vetores atômicos?

b)  Use a função 'length' na lista 'ls' acima. O que ela retorna?


c)  Qual a classe de cada elemento desta lista?


d)  Atribua nomes a cada um elementos desta lista.


e)  Qual é a diferença entre as saídas dos dois comandos abaixo?

```{r, results=FALSE}
ls[2]
ls[[2]]
```

f)  Obtenha os valores (acesse os elementos de duas formas diferentes):

```{r}
## 1) do 3º elemento da 2ª posição da lista:



## 2) os elementos 1 ao 4 da terceira posição da lista.
```

4.  Considere o vetor:

```{r, results=FALSE}
b <- 1:12
```

Com este vetor, crie dois objetos do tipo 'array', usando duas abordagens diferentes.
