# Definindo funções em R

A capacidade de escrever funções otimiza a execução de tarefas repetitivas e torna o usuário um desenvolvedor de conteúdo.

## Aspectos gerais das funções em R

Uma função é um objeto capaz de realizar uma ação. Por exemplo, a função `mean()` obtém a média de um vetor numérico e a função `sqrt()` realiza o cálculo da raiz quadrada de cada elemento de um vetor numérico.

-   Funções podem ser usadas de forma encadeada. O resultado de uma função é usado pela função mais externa:

```{r eval=FALSE}
# O resultado da função unique() é usado pela função length()
length(unique(mtcars$cyl))
```

## Fazendo a correspondência dos argumentos nas funções

A correspondência dos argumentos de uma função pode ser feita por meio do **nome do argumento** ou por meio da **posição**. Vamos tomar como exemplo a função `rnorm()`, que gera um vetor de *n* elementos que possui valores que obedecem à distribuição normal.

A função possui 3 argumentos: `n` (tamanho do vetor a ser criado), `mean` (média da distribuição) e `sd` (desvio padrão da distribuição), nesta ordem. Se os nome dos argumentos não forem definidos na chamada da função, ela assumirá que o primeiro argumento corresponde ao *n*, o segundo ao *mean* e o terceiro ao *sd*.

Vamos criar um vetor de 100 elementos com média 1 e desvio padrão 2.

```{r}
# Argumentos da função rnorm
args(rnorm)
```

```{r eval=FALSE}
# Fazendo a correspondência pela posição dos argumentos 
rnorm(100, 1, 2) 
```

```{r eval=FALSE}
# Fazendo a correspondência pelo nome dos argumentos
rnorm(mean = 1, n = 100, sd = 2)
```

Ambas as utilizações irão gerar e mesmo resultado.

Observe, ainda, que as funções podem apresentar argumentos que já possuem uma valor pré-definido. Na função `rnorm()`, os argumentos `mean()` e `sd()` possuem valores pré-definidos.

```{r eval=FALSE}
# A função irá executar mesmo sem o fornecimento dos outros argumentos.
rnorm(n = 100) 
```

Entretanto, observe que o argumento `n` não possui valor pré-definido. A ausência deste argumento impossibilita a execução da função.

```{r error=TRUE}
rnorm()
```

## Anatomia das funções em R

As funções possuem três elementos primordiais:

-   Argumentos: parâmetros que possibilitam a execução da ação. Ao definir a função, os argumentos podem assumir qualquer nome;
-   Corpo: sequência de passos para resultar no objetivo da função;
-   Ambiente: quando uma função é definida, ela cria um ambiente pŕoprio, onde as variáveis criadas dentro dela possuem valores próprios.

### Definindo funções

Algumas propriedades das funções:

-   A função `function()` cria funções definidas pelo próprio usuário:

```{r}
my_fun <- function(arg1, arg2) { # Argumentos
    # Corpo da função
}
```

-   As funções podem ter uma quantidade indeterminada de argumentos e, inclusive, não apresentar argumentos:

```{r}
# Imprime 12. Não possui argumentos.
f <- function() { 
      12
}
f()
```

```{r}
# Simplesmente imprime "BU!" com qualquer argumento.
f1 <- function(x) { 
      "BU!"
}
f1()
```

-   Os argumentos das funções podem apresentar um valor pré-definido:

```{r}
# y possui um valor pré-definido
f2 <- function(x, y = 10) { 
      x + y
}
f2(2)
f2(2, 4)
```

-   Quando definimos um objeto dentro de uma função e este representa o resultado final da função, é necessário retornar seu valor. Para isso, podemos usar a função `return()` ou `print()`:

```{r}
# Imprimir o resultado calculado
f3 <- function(a, b) {
      res <- c()
      res[1] <- a^2
      res[2] <- b + 1
      print(res) 
}
f3(2, 4)
```

-   Funcões podem existir dentro de outras funções:

```{r}
make.power <- function(n) {
      pow <- function(x) {
            x^n
      }
      pow
}

cube <- make.power(3)
square <- make.power(2)

cube(3)
square(2)
```

## Ambientes e escopo das funções

Antes de qualquer coisa, precisamos entender o conceito de variáveis livres. As variáveis livres são variáveis que não são argumentos das funções e nem foram definidas dentro da função (no escopo da função). As regras de escopo definem como o R irá tentar buscar o valor correspondente a essa variável livre. Por exemplo:

```{r}
fun <- function(x, y) {
    x + y + z
}
```

A função acima possui a variável *z*, porém ela não foi definida nem como argumento nem no escopo da função.

Ambientes correspondem a um conceito abstrato para definir um conjunto de objetos. O ambiente mais usado interativamente pelo usuário é o *Global Environment* ou ambiente global, que guarda as objetos e funções que construímos em uma sessão do R. Quando estamos trabalhando no console e queremos obter o valor de um objeto, o R irá procurar pelo objeto primeiramente no ambiente global e, se não encontrar, irá procurar nos outros ambientes.

Para se ter uma ideia de quantos e quais os ambientes podem existir, podemos usar a função `search()`.

```{r}
search()
```

Tendo em vista a ideia de ambiente, consideremos a função `fun()` definida anteriormente. O valor da variável *z* é buscado inicialmente no escopo da função, em seguida no ambiente global e, se não encontrado, é buscado nos outros ambientes. Se, após o término da busca, o valor desta variável não for encontrado, a função retornará um erro:

```{r echo=FALSE, error=FALSE}
rm(z)
```

```{r error=TRUE}
fun <- function(x, y) {
    x + y + z
}
fun(1, 3)
```

Mais exemplos:

```{r echo=FALSE, error=FALSE}
rm(z)
```

```{r error=TRUE}
f4 <- function(x, y) {              
      x^2 + y/z
}
f4(2, 4)
```

No caso a seguir, o valor da variável *z* é definido no ambiente global e possibilita a execução da função.

```{r}
z <- 3
f4 <- function(x, y) {              
      x^2 + y/z
}
f4(2, 4)
```

## Outros exemplos

Criando uma função para adicionar dois números:

```{r}
# x e y são os argumentos da função definida
# O que a função faz: adiciona dois números
add_num <- function(x, y) {
    x + y 
}
add_num(x = 2, y = 3)
```

Criando uma função para calcular a média de um vetor numérico:

```{r}
calc_media <- function(vetor) {
    sum(vetor)/length(vetor)
}
calc_media(c(1, 2, 3, 4))
```

Criando uma função que obtenha os valores extremos de um vetor numérico:

```{r}
# Após criar uma variável dentro do escopo da função, devemos retornar o valor da variável.
obter_extremos <- function(vetor) {
    res <- c(min(vetor, na.rm = TRUE), max(vetor, na.rm = TRUE))
    print(res)  
}
obter_extremos(c(1, 2, 3, 4))
```

## Desafio


## Pratique sem IA!

Os desafios a seguir foram criados para ajudá-lo a desenvolver suas habilidades de forma independente.\
Evite o uso de Inteligência Artificial e tente resolver os problemas por conta própria.\
Aprender com a prática fortalecerá seu raciocínio e aprofundará seu conhecimento! 🚀


1.  Crie uma função chamada de 'f1' que possua uma outra função 'f2', esta definida dentro do escopo de 'f1'.

A função interna ('f2') deve fazer duas coisas: - Imprimir no console o ambiente atual com a função `environment()` - Imprimir os objetos pertencentes ao seu escopo com a função `ls()`.

A função externa ('f1') deve fazer 3 coisas: - Deve chamar a função 'f2' - Imprimir no console o ambiente atual com a função `environment()` - Imprimir os objetos pertencentes ao seu escopo com a função `ls()`.

Uma vez definidas estas funções, chame a função externa e responda: os ambientes exibidos são os mesmos? Justifique.


2.  Com base nas regras de escopo do R, justifique o resultado das chamadas das funções abaixo:

```{r}
# Ex.:1

x <- 12
f1 <- function(y) {
  x <- 10
  f2 <- function() {
    print(x + y)
  }
  f2()
}

f1(4)

# Ex.:2
z <- 10
f3 <- function(x, y) {
  x * y * z
}
f3(1, 2)
```

3.  Leia o arquivo network.txt. Ele será usado nas questões 1 a 3. Este conjunto de dados representa uma rede de interação entre proteínas, cujos nomes aparecem nas colunas `node1*` e `node2*`. As demais colunas representam scores usados para inferir a força da interação. A coluna combined_score representa o score combinado destas diferentes fontes e representa a confiança total para cada interação.

Como este arquivo representa uma rede, cada linha do dataframe lido será uma interação entre duas proteínas. Ou seja, os nós da rede estão representados nas colunas `node1*` e `node2*` e as arestas são as interações entre node1\* e `node2*`.

```{r}
network <- read.table("data/network.txt", sep = "\t", stringsAsFactors = F, header = T)
```

a)  Crie a função 'filtrar_rede' para selecionar as interações da rede com score combinado maior que 0.700.

-   Input: dataframe da rede 'network'.
-   Output: dataframe filtrado com as interações maiores que 0.700 e contendo apenas 3 colunas (node1, node2 e combined_score) Ex:

```{r, eval=FALSE}
nrow(filtrar_rede(network = network))
 # [1] 948
```

b)  Crie a função 'vizinhos' que calcule a conectividade (quantidade de interações) de um determinado nó da rede e quais são os nós que se conectam com ele.

-   Input: dois argumentos: nome da proteína e o dataframe onde será feita a operação
-   Output: Imprimir no console a conectividade do nó escolhido e quais são seus vizinhos. Ex:

```{r, eval=FALSE}
vizinhos(symbol = "NGF", network = network)
 # O gene  NGF tem  16 vizinhos
 # PIK3R1 CASP6 IKBKB NTRK1 NFKBIA PIK3CB NFKB1 PIK3R2 BAD PIK3CA CASP3 MYD88 CHUK RELA IRAK1 IKBKG
```

c)  Ainda sobre o dataset 'network', crie uma função que receba como argumentos o nome de um gene, o dataframe da rede e o score de homologia (coluna homology), e retorne um dataframe que mostre as interações deste gene (colunas 'node1' e 'node2') para um score de homologia maior ou igual um determinado valor. Use 0.5 como um valor padrão para este limiar de score de homologia.

-   Input: homologia(symbol = "CHUK", network = network)

-   Output: \> homologia("CHUK", network)

```{r, eval=FALSE}
node1 node2 homology

24 CHUK IRAK4 0.625

271 CHUK RIPK1 0.525

521 CHUK MAP3K14 0.515

950 AKT2 CHUK 0.656

1158 CHUK AKT3 0.638

1182 CHUK AKT1 0.656

1400 CHUK IKBKB 0.936

1712 CHUK CHEK1 0.679
```

d)  Importe o arquivo `contents/data/COGs.RData`, disponível no sigaa, que foi usado na aula de Importação e Exportação de dados. Use o dataframe `contents/data/cog.human.data` load("COGs.RData")

Faça uma função que retorne o número de grupos de ortólogos (identificadores da coluna cog_id) de uma determinada espécie (coluna spp_id)

-   Input: dois argumentos - identificador da espécie e o dataframe
-   Output: número de COGs do organismo Ex:

```{r, eval=FALSE}
contar_cogs(spp = 3702, df = cog.human.data)
# [1] 4367
```

e)  Considere o dataset 'attitude'. Escreva uma função que receba como argumento o nome de uma das colunas e retorne um dataframe contendo o valor da média, mediana, soma das observações, e quantidade de valores faltantes (NA) na coluna:

-   Input: estatisticas(attitude, "rating")
-   Output: dataframe com os resultados Ex:

```{r, eval=FALSE}
estatisticas(attitude, "rating")
# media mediana soma n_na
# 1 64.63333    65.5 1939    0
```
